臺灣臺北地方法院交通事件裁定　　　　　　　　　　九十一年度交聲字第四三號
　　異議人即
　　受處分人　甲○○
右列異議人即受處分人因違反道路交通管理處罰條例案件，對於台北市交通事件裁決
所中華民國九十一年三月八日所為之處分（原處分案號：北市裁三字第駕裁二二－Ｚ
00000000號），聲明異議，本院裁定如左：
        主  文
異議駁回。
        理  由
一、聲明異議意旨略以：異議人即受處分人甲○○於民國九十年十一月二十四日當天
    並未出門，有父母可以作證，何來超速違規之有，既然員警自稱巡邏車與違規超
    速汽車併行時，尚以警報器、手勢示意停車，又豈會讓汽車加速往基隆方向逃逸
    ？逕行舉發違反交通管理事件通知單內既無照片，又無測速資料，茲經受處分人
    提出申訴結果，依然遭裁處罰鍰，心有不服，據此聲明異議云云。
二、交通違規事件裁罰案件，性質上屬於交通行政主管機關本於職權就公法上具體事
    件所為之決定而對外直接發生法律效果之單方行政行為。公法之適用，以明文規
    定適用者為限，公法未設有明文者，自不得以他法之規定而類推適用，此乃適用
    法律之原則，行政法院著有六十年判字第四一七號判例可參。而行政法有關新舊
    法之適用，原則採「實體從舊，程序從新」主義，亦有最高行政法院八十五年度
    判字第一五○號裁判意旨可按。查道路交通管理處罰條例並無類於稅捐稽徵法第
    四十八條之三「納稅義務人違反本法或稅法之規定，適用裁處時之法律。但裁處
    前之法律有利於納稅義務人者，適用最有利於納稅義務人之法律」之規定，自不
    得類推適用「從新從輕」之原則。本件裁判時，道路交通管理處罰條例第三十三
    條，雖於九十一年七月三日公布修正，並自同年六月一日起施行，然該法條實際
    上僅增定第三項，同條第一、二項之規定上並未有任何變更，自無新舊法比較之
    問題，核先敘明。
三、按汽車行駛高速公路，不得有不服從公路警察或依法執行交通稽查任務人員之指
    揮或稽查取締而逃逸之行為；在高速公路值勤之公路警察，發現汽車駕駛人違反
    交通管理事件，當場不能或不宜攔截製單舉發者，除依道路違反道路交通管理事
    件統一裁罰標準及處理細則第二十三條規定辦理外，遇有超過規定速度行駛者，
    得逕行舉發。高速公路交通管制規則第九條第一項第十二款、第二十六條第二項
    第一款定有明文。又汽車行駛於高速公路，而不遵管制之規定者，處新臺幣（下
    同）三千元以上六千元以下罰鍰，道路交通管理處罰條例第三十三條第一項已有
    明文；汽車駕駛人駕駛汽車違反道路交通管理處罰條例第三十三條第一項規定者
    ，除應依該條所規定之罰鍰處罰外，並予記違規點數一點，亦有道路交通管理處
    罰條例第六十三條第一項第一款規定可考。
四、本件受處分人於九十年十一月二十四日凌晨一時二十五分許，駕駛車號九Ｐ─四
    九八九號自用小客車，行經國道一號公路北向一公里處之際，該址時速限制為九
    十公里，經內政部警政署國道公路警察局第一警察隊員警利用巡邏車上之雷達測
    速器測定該自用小客車行駛時速達一百零六公里，隨即開示警示燈並以指揮棒指
    揮停車受檢，因該車未停車，經巡邏人員駕駛警車尾髓，並在兩車併行時以警報
    器、手勢等示意停車，受處分人仍不理會反而加速往基隆方向逃逸，經巡邏人員
    記下該車號牌、廠牌、顏色，並通報勤務指揮中心，核對電腦車籍資料無訛後，
    依高速公路交通管制規則逕行舉發，嗣受處分人雖於舉發通知單上所載之應到案
    日期前向原處分機關提出申訴，然經原處分機關函請舉發單位調查結果，因認受
    處分人確有前揭在高速公路不遵管制規定，超速行駛及不服從指揮、稽查取締而
    逃逸之違規行為，原處分機關乃依道路交通管理處罰條例第三十三條第一項、第
    六十三條第一項第一款及違反道路交通管理事件統一裁罰標準及處理細則第二十
    四條規定，於九十一年三月八日裁處異議人罰鍰六千元，併予記違規點數二點。
五、訊據受處分人固坦承車號九Ｐ─四九八九號自用小客車為其名下所有，惟矢口否
    認有何道路交通管理處罰條例第三十三條第一項規定之行為，辯稱：員警舉發違
    規超速及不服攔停指揮逃逸之時間，伊並未出門，有父母可以作證，何來超速違
    規之有云云。經查：
（一）按交通警察掣單舉發違反道路交通管理處罰條例所列違規事實，本質上為行政
      處分，係公務員基於職務上權力，依法就特定之具體事件所為具公法上效果之
      單方面行政行為，基於公務員為公法上行為具有公信力之原則，該行政行為當
      可被推定為真正，其據以依法處分之事實認定亦為正確無誤，本此公信原則，
      立法者乃賦予行政機關制定違反道路交通事件統一裁罰標準及處理細則，使執
      行勤務員警得當機處分（如該細則第二十三條逕行舉發之規定）以達其維護交
      通秩序、安全之行政目的。反之，若謂公務員一切行政行為均需預留證據以證
      其實，則國家行政勢必窒礙難行，準此，刑事訴訟法就犯罪證據所列有關之規
      定與屬於行政秩序罰之交通違規裁罰本質不合之部分，自不在準用之列。從而
      ，受處分人倘未能就執勤員警之舉發有誤提出相關證據以供調查，此外亦無證
      據足資證明員警有捏造事實違法取締之情事，則執勤員警本其維護交通秩序、
      安全職責所為之舉發，自應受到合法、正確之推定。
（二）查就本件受處分人所爭執有無行經高速高路超速行駛及不服稽查取締逃逸之違
      規行為，固未經員警當場拍照存證，然揆諸高速公路交通管制規則第二十六條
      規定，值勤之公路警察，發現汽車駕駛人違反交通管理事件，當場不能或不宜
      攔停摯單舉發者，而屬於超過規定速度行駛或不服指揮稽查而逃逸之情形，祇
      須依違反道路交通管理事件統一裁罰及處理細則第二十三條規定，記明車輛牌
      照號碼、車型等可資辨明之資料，查明汽車所有人姓名或名稱、住址後，以該
      汽車所有人為被通知人逕行掣單舉發。本件違規時間時值深夜一時二十五分許
      ，地點位於國道一號公路北向一公里處，經巡邏員警以車裝雷達測速器測得車
      行速度一百零六公里，隨即開警示燈並以指揮棒指揮停車受檢，並駕車尾隨在
      後，因該車加速往基隆方向逃逸，員警乃記下車號、廠牌、顏色，並通報勤務
      指揮中心，經對電腦車籍資料無誤，據以逕行摯單舉發一節，業經證人即舉發
      員警黃俊銘本院調查中結證：「‧‧‧我們記下他的車牌號碼，這部分由我目
      睹。‧‧‧（問：你所目睹車型如何？）賓士銀色車。車號還有查核過，如果
      不符合不能逕行舉發」等語在卷（見本院九十一年六月五日訊問筆錄），且有
      內政部警政署國道公路警察局電腦資料查詢紀錄簿一紙所載：「查詢資料：九
      Ｐ─四九八九、朋馳、銀、ＭＫ一○六公里」等員警當場依規定所記載可供辨
      別車籍資料之查詢紀錄可稽，足認員警逕行摯單舉發之過程，並無不當。觀諸
      員警所記下之車號「九Ｐ─四九八九」、廠牌「朋馳」、顏色「銀」，莫無一
      不與受處分人於本院調查時自承其所有上開車號九Ｐ─四九八九號自用小客車
      確為「銀色賓士車」勾稽相符，堪認員警記下違規車輛之車號、廠牌、顏色後
      ，確有依法定程序與勤務指揮中心查對車籍資料。以員警在違規汽車不服從指
      揮停車受檢，而尾髓並併行示意停車之情形衡之，巡邏車與違規車輛之行駛距
      離，應已足令值勤之公路警察記明違規車輛之車號、顏色、廠牌，所指違規超
      速並拒絕攔停逃逸之銀色賓士車，為受處分人所有車號九Ｐ─四九八九號自用
      小客車，應堪認定。況舉發之國道巡邏員警與受處分人素不相識，並無宿怨，
      且奉命執行國家公權力，衡情應無甘冒偽造文書及偽證罪刑責之理，其證詞自
      較與處分人事實上有利害關係之父母正言，可資取信，此部分事證已臻明確，
      受處分人聲請傳喚其父母到庭作證以釐清違規當天有無出門，本院認尚無必要
      。
（三）此外，依舉發違反道路交通管理事件通知單所載超速違規之地點位於國道一號
      公路北向一公里處，此有內政部警政署國道公路警察局舉發違反道路交通管理
      事件通知單所載違規地點足憑，亦即超速違規地點距離高速公路北向入口匝道
      僅一公里，員警本身既已嚴遵依前揭規定記明違規汽車號牌、廠牌、顏色，並
      通報勤務指揮中心，始逕行掣單舉發，其行政行為即無不妥。受處分人空以員
      警之巡邏車倘與違規汽車併行並以警報器、手勢示意停車，應不致讓違規車輛
      加速逃逸云云置辯，完全默視高速公路攔停取締違規超速逃逸車輛之困難與危
      險，應係事後鑑於本件逕行舉發未經拍照採證，乃藉詞矯飾所致，並無可採。
      本件事證明確，受處分人駕駛前開車號自用小客車違規超速及不服稽查取締逃
      逸之雙重違規行為，堪以認定。原處分機關依據內政部警政署國道公路警察局
      第一警察隊九十一年二月六日公警國一刑訴字第○九一○○四五六號書函，認
      定受處分人有前揭違規事實，顯有理由。
六、綜上析述，受處分人既有前揭違規之行為，而二以上違反道路交通管理之行為，
    應分別處罰，又經違反道路交通管理事件統一裁罰標準及處理細則第三條前段明
    定，原處分機關依道路交通管理處罰條例第三十三條第一項及違反道路交通管理
    事件統一裁罰標準及處理細則第二十四條、違反道路交通管理事件統一裁罰標準
    表等規定，裁處受處分人罰鍰六千元，併依道路交通管理處罰條例第六十三條第
    一項第一款予記違規點數二點，即無違誤。受處分人猶執前詞，指摘原處分不當
    ，為無理由，自應將其異議駁回。
據上論斷，應依道路交通案件處理辦法第十九條，裁定如主文。
中    華    民    國      九十一      年      九      月      二十四    日
                                      臺灣臺北地方法院交通法庭
                                          法  官  吳  秋  宏
右正本證明與原本無異。
如不服本裁定，應於送達後五日內，向本院提出抗告狀。
                                          書記官  林  碧  華
中    華    民    國      九十一      年      九      月      二十四    日
